【裁判字號】    92,上易,3378
【裁判日期】    921216
【裁判案由】    妨害自由
【裁判全文】
臺灣高等法院刑事判決                          九十二年度上易字第三三七八號
    上  訴  人  臺灣新竹地方法院檢察署檢察官
    被      告  丙○○
    指定辯護人  本院公設辯護人  甲○○
右上訴人因被告恐嚇案件，不服臺灣新竹地方法院九十二年度易字第四五四號，中華
民國九十二年九月十九日第一審判決（起訴案號：臺灣新竹地方法院檢察署九十一年
度偵字第六九一七號），提起上訴，本院判決如左：
    主    文
上訴駁回。
    理    由
一、公訴意旨略以：被告丙○○為瘖啞人，原係坐落新竹縣竹東鎮○○段一０五─一
    （應有部分為八七六００分之二五七六）、一０五─二七地號土地及其上建物門
    牌號碼新竹縣竹東鎮○○路六巷十一號建物之所有人，該不動產於民國九十年五
    月三十日經臺灣新竹地方法院拍賣，由乙○○得標，並由該院於九十一年八月十
    三日下午點交予告訴人乙○○，被告丙○○忿而於點交當晚即九十一年八月十三
    日晚上九時許起迄翌日凌晨一時十分許，先後接續四次騎乘機車至告訴人乙○○
    位於新竹縣竹東鎮○○路四三巷十九號住處前，手持砍樹用之刀械（未扣案），
    以大聲叫囂及亂鳴喇叭之方式，恐嚇告訴人乙○○，致心生畏懼，而危害於生命
    、身體之安全，因認被告前開所為係犯刑法第三百零五條之恐嚇危害安全罪嫌云
    云。
二、按刑法第三百零五條恐嚇罪，所稱以加害生命、身體、自由、名譽、財產之事，
    恐嚇他人者，係指以使人生畏怖心為目的，而通知將加惡害之旨於被害人而言，
    若僅在外揚言加害，並未對被害人為惡害之通知，尚難構成該罪（最高法院五十
    二年台上字第七五一號判例參照），合先敘明。
三、查公訴人認被告涉有前開犯行，係以被告之供述、被害人之指述及證人曾德明之
    證述為主要論據。訊據被告固坦承有至前開處所，惟堅決否認有何恐嚇犯行，辯
    稱並無恐嚇他人之意，僅因強制執行生氣，之後並無再去找他等語。
四、經查：
（一）被告於原審訊問及審理中均否認有何恐嚇之行為或犯意，且據其供述，當時亦
      攜帶妻、子、女等共同前往，再參以被告為瘖啞人，原審於庭訊時亦曾令其發
      音，其所發出之聲調即係粗暴之嗓音，則被告供稱當時之行為係在爭執其房屋
      為何被拍賣之詞，當堪採信，被告當時於客觀上表現出大聲叫囂之行為，實乃
      因其身體機能關係，當非係故意以叫囂之方式恐嚇他人，故被告雖有如同一般
      人之叫囂方式表示其情緒之行為，尚難認其有恐嚇之犯意。
（二）至被害人乙○○敘述被告至其家附近之行為，僅係依證人曾德明之敘述，並無
      親身體驗，應未有受惡害之通知。再者，證人曾德明雖於偵查中結稱被告行為
      之樣態，惟參以其所述之情形，被告係在公共場所之道路上行走，及以其為瘖
      啞人之方式發洩情緒，依被告係屬瘖啞人之狀態，當無法以惡害之通知示人，
      故而被告縱有如公訴人指述之行為，亦與恐嚇罪之構成要件有間。
（三）或退步言之，系爭不動產之所有權業因拍賣之法定程序而移轉予被害人乙○○
      ，有不動產權利移轉證書、不動產點交筆錄影本各一份，且佐以被告丙○○現
      仍竊佔系爭不動產不願搬離，並據其坦承在卷，亦與被害人乙○○之指述情節
      相符，然深究其因，乃由法院執行人員強制點交，致瘖啞人之被告情緒失恃，
      且其因身體殘障，其妻亦同屬瘖啞人，其等於社會謀生及與人溝通均不易，故
      長久形成對他人之不信任，致欠缺與人溝通之能力及技巧所致，自難以恐嚇罪
      相繩。
（四）綜上所述，被告前開所辯尚堪採信，此外復查無其他積極證據足資證明被告確
      有前開恐嚇犯行，自屬不能證明其犯罪。原審為無罪之諭知，經核並無不合，
      公訴人上訴仍執前詞指摘原判決此部分不當，為無理由，應予駁回。
據上論斷，應依刑事訴訟法第三百六十八條，判決如主文。
本案經檢察官劉斐玲到庭執行職務。
中      華      民      國    九十二    年     十二     月     十六     日
                              臺灣高等法院刑事第十五庭
                                  審判長法  官  房  阿  生
                                        法  官  雷  元  結
                                        法  官  蔡  光  治
右正本證明與原本無異。
不得上訴。
                                        書記官  王  才  生
中      華      民      國    九十二    年     十二     月     十八     日


司法院資訊處製作；財團法人民間司法改革基金會備份。
